臺灣屏東地方法院刑事判決　　　　　　　 100年度訴字第17號
公　訴　人　臺灣屏東地方法院檢察署檢察官
被　　　告　許惠分
上列被告因偽造文書案件，經檢察官提起公訴（98年度偵字第6
606號），本院判決如下：
    主  文
許惠分犯行使偽造私文書罪，處有期徒刑壹年拾月。未扣案如附
表各編號所示偽造之印文、署名計拾枚及盜刻之「葉春郎」、「
徐志雄」、「蔡明文」印章各壹枚均沒收。
    事  實
一、許惠分因生意失敗，經濟陷入困窘，明知其未有屏東縣東港
    鎮公有市場攤位之出租權及使用權，竟基於意圖為自己不法
    所有及行使偽造私文書之犯意，於民國96年4 月間某日，向
    葉秋蘭、鄭英鑾佯稱：伊有多個市場攤位可供投資，每個攤
    位新台幣（下同）10萬元及15萬元，若投資後每日可獲取數
    百元之租金等語，同時為取信於葉秋蘭等人，於96年、97年
    間某日，在不詳處所，偽造王憲昭（屏東縣東港鎮長）、徐
    志雄（東港鎮民代表）、蔡明文之簽名及「蔡明文」、「葉
    春郎」之印文，而偽造「中央市場合約書」及「讓渡契約」
    ，並持以向葉秋蘭、鄭英鑾行使，足生損害於葉秋蘭、鄭英
    鑾、王憲昭及徐志雄等人，致葉秋蘭、鄭英鑾陷於錯誤，不
    疑有詐，而分別於96年4 月及11月間，交付172 萬元及298
    萬元予許惠分。嗣經葉秋蘭、鄭英鑾發覺有異，向屏東縣東
    港鎮公所查詢後，始知受騙。
二、案經屏東縣政府警察局東港分局報告臺灣屏東地方法院檢察
    署檢察官偵查起訴。
    理  由
一、按被告以外之人於審判外之陳述，雖不符前4 條之規定，而
    經當事人於審判程序同意作為證據，法院審酌該言詞陳述或
    書面陳述作成時之情況，認為適當者，亦得為證據。當事人
    、代理人或辯護人於法院調查證據時，知有第159條第1項不
    得為證據之情形，而未於言詞辯論終結前聲明異議者，視為
    有前項之同意，刑事訴訟法第159 條之5 定有明文。本件下
    列所引具傳聞性質之證據，當事人及辯護人均未爭執其證據
    能力，亦未於本案言詞辯論終結前對證據能力聲明異議，依
    上開規定，視為當事人及辯護人同意作為證據，且經本院審
    酌該等證據作成時之情況及證據取得過程等節，認亦適宜作
    為證據，自得為本件裁判基礎之證據資料，而均具證據能力
    。
二、訊據被告許惠分固不否認有持附表所示之文書向葉秋蘭、鄭
    英鑾訛稱伊有多個市場攤位可供投資，惟否認有何詐欺、偽
    造文書、印文之犯意，辯稱：伊是環境所逼，有部分非伊偽
    造的云云。惟查，上開偽造王憲昭、徐志雄、蔡明文之簽名
    及「蔡明文」、「葉春郎」之印文、「中央市場合約書」及
    「讓渡契約」以詐欺葉秋蘭、鄭英鑾之事實，業經證人徐志
    雄於檢察事務官詢問時證稱：伊為屏東東港鎮代表會鎮民代
    表，「讓渡契約」上的「徐志雄」不是伊所簽，伊沒有中央
    市場攤位的使用權或出租權，伊不識蔡明文、葉春郎、許惠
    分，王憲昭是現任鎮長，伊不曾授權簽伊的名字等語（見臺
    灣屏東地方法院檢察署98年度偵字第6606號卷第47頁至第48
    頁），又屏東縣東港鎮公所之公有市場名稱為第一、二市場
    ，並無中央市場一名，而徐志雄、鄭英鑾並非該市場承租戶
    ，被告許惠分並無公有市場攤位出租權及使用權等情，有屏
    東縣東港鎮公所99年11月19日東鎮建字第0990014217號函(
    見臺灣屏東地方法院檢察署98年度偵字第6606號卷第49頁）
    在卷足稽，益徵被告確未得徐志雄、王憲昭、蔡明文及葉春
    郎之同意，即分別於中央市場合約書、讓渡契約偽造徐志雄
    、王憲昭、蔡明文及葉春郎印文及署押，上揭文件均屬偽造
    一情屬實。再以證人葉秋蘭於本院審理時結證稱：伊本來不
    識被告，是經過鄭英鑾介紹才認識被告，鄭英鑾介紹說有屏
    東縣東港鎮公有市場攤位要不要投資，還有說攤位分5 萬、
    6 萬，投資一天5 萬的可以回收400 元，6 萬的收600 元，
    伊總共拿了172 萬出來，這個金額是扣除期間有回收的部分
    ，總共還欠伊172 萬元，錢是透過鄭英鑾交給被告，但是到
    最後領不到錢，就去屏東縣東港鎮公所查，才知道沒有攤位
    的事情，當初要投資的時候被告有拿以王憲昭為甲方的中央
    市場合約書給伊看，後來被告沒有再付錢，伊去問被告，被
    告拿讓渡契約給鄭英鑾，意思是要鄭英鑾相信被告等語（見
    本院卷第47頁至第48頁），核與證人鄭英鑾於本院審理時結
    證稱：伊跟被告之前有財務往來，被告跟伊借了15萬，才因
    此而認識。過了差不多一年，被告就跟伊說借的那筆錢，被
    告說他們東港有攤位出租，可以投資，是一年份的，分5 萬
    及6 萬，5 萬的一天收450 元，6 萬的收550 元，當時伊沒
    有什麼錢，被告問伊有沒有其他朋友可以投資，伊就拉葉秋
    蘭進來，就這樣交錢給他，當初被告有拿中央市場合約書給
    伊看，伊有拿給葉秋蘭看，被告起初付錢都正常，但付到隔
    年的2 、3 月就沒有給伊錢，伊去鎮公所查，鎮公所說沒有
    這件事，被告沒有再付錢之後，就拿讓渡契約來伊家，說是
    徐志雄有其他的工程虧損，所以挪用了這些費用，伊怕其他
    人不相信被告，就請被告出示一個證明，被告就拿讓渡契約
    給伊及其他人看，說徐志雄真的有把攤位讓出來給伊和其他
    的被害人，伊沒有見過徐志雄，被告說徐志雄是東港鎮民代
    表，被告欠伊的部分是298 萬（見本院卷第48頁反面至第50
    頁）等語相符，堪信被告確有持上揭偽造文件以向證人葉秋
    蘭、鄭英鑾行使，致其等誤信為真，陷於錯誤而交付前揭投
    資攤位款項予被告，此外，復有「中央市場合約書」及「讓
    渡契約」及其上之簽名、印文影本各1 份、被告簽發之本票
    影本11紙存卷足參，是被告前揭所辯要屬臨訟飾卸之詞，殊
    無可採，本案事證明確，被告犯行洵堪認定，應依法論科。
三、按刑法上所謂偽造署押，係指未經他人之授權或同意，而擅
    自簽署他人之姓名或劃押( 包括以他人之名義按捺指印之情
    形) 者而言，最高法院93年臺上字第2057號判決要旨可資參
    照。被告上開所為，係犯刑法第217 條第1 項之偽造署押印
    文罪、第216 條、第210 條之行使偽造私文書罪與同法第33
    9 條第1 項之詐欺取財罪。被告偽造「徐志雄」、「蔡明文
    」印文及署押、「葉春郎」印文、「王憲昭」署押之行為係
    偽造私文書之部分行為，偽造私文書後復持以行使，其偽造
    之低度行為應為行使之高度行為所吸收，均不另論罪。又被
    告先後行使偽造私文書與詐欺取財犯行，均係於密切接近之
    時地實施，侵害同一法益，各行為之獨立性極為薄弱，依一
    般社會健全觀念，在時間差距上，難以強行分開，均應論以
    一罪。又被告以一行使偽造私文書之行為，同時觸犯行使偽
    造文書罪與詐欺取財罪，為一行為觸犯數罪名之想像競合犯
    ，應依刑法第55條之規定，從一重論以行使偽造私文書罪。
四、爰審酌被告不以正當方式獲致財物，竟為謀取不法利益，而
    持偽造之合約書、讓渡書，持向他人騙取金錢，除造成他人
    財產上之損失，並嚴重損及人與人之間之信賴感，所為殊無
    足取，並參酌被害人所受損害匪淺、被告犯後否認犯行，尚
    未與告訴人和解並賠償告訴人所受之損害之犯罪態度，量處
    如主文所示之刑。偽造如附表所示文件上「徐志雄」、「蔡
    明文」、「王憲昭」、「葉春郎」之印文、署名共10枚，及
    盜刻之「葉春郎」、「徐志雄」、「蔡明文」印章各1 枚雖
    均未扣案，然無證據證明業已滅失，均應依刑法第219 條之
    規定宣告沒收。
據上論斷，應依刑事訴訟法第299 條第1 項前段，刑法第216 條
、第210 條、第339 條第1 項、第55條、第219 條，刑法施行法
第1 條之1 ，判決如主文。
中    華    民    國   100    年    5     月    3     日
                  刑事第三庭  審判長法  官  張世賢
                                    法  官  許嘉仁
                                    法  官  蕭筠蓉
以上正本證明與原本無異。
如不服本判決應於收受判決後10日內向本院提出上訴書狀，並應
敘述具體理由；其未敘述上訴理由者，應於上訴期間屆滿後20日
內向本院補提理由書（均須按他造當事人之人數附繕本）「切勿
逕送上級法院」。
中    華    民    國   100    年    5     月    3     日
                                    書記官  張語恬
中華民國刑法第210條
（偽造變造私文書罪）
偽造、變造私文書，足以生損害於公眾或他人者，處5 年以下有
期徒刑。
中華民國刑法第216條
（行使偽造變造或登載不實之文書罪）
行使第210 條至第215 條之文書者，依偽造、變造文書或登載不
實事項或使登載不實事項之規定處斷。
中華民國刑法第217條
（偽造盜用印章印文或署押罪）
偽造印章、印文或署押，足以生損害於公眾或他人者，處3 年以
下有期徒刑。
盜用印章、印文或署押，足以生損害於公眾或他人者，亦同。
中華民國刑法第339條
（普通詐欺罪）
意圖為自己或第三人不法之所有，以詐術使人將本人或第三人之
物交付者，處5 年以下有期徒刑、拘役或科或併科1 千元以下罰
金。
以前項方法得財產上不法之利益或使第三人得之者，亦同。
前二項之未遂犯罰之。
附表
┌──┬────────┬────────────────┐
│編號│   文書名稱     │           應沒收之物           │
├──┼────────┼────────────────┤
│ 1. │中央市場合約書  │「王憲昭」署名貳枚。            │
│    │                │「葉春郎」印文貳枚。            │
├──┼────────┼────────────────┤
│ 2. │讓渡契約        │「徐志雄」署名貳枚、印文貳枚。  │
│    │                │「蔡明文」署名壹枚、印文壹枚。  │
└──┴────────┴────────────────┘